【裁判字號】    92,上易,896
【裁判日期】    920710
【裁判案由】    詐欺
【裁判全文】
臺灣高等法院臺中分院刑事判決                    九十二年度上易字第八九六號
    上  訴  人
    即  自訴人  乙○○
    被      告  甲○○
右上訴人因被告詐欺案件，不服臺灣台中地方法院九十二年度自緝字第四號中華民國
九十二年三月五日第一審判決，提起上訴，本院判決如左：
    主      文
原判決撤銷。
本件自訴不受理。
    理      由
一、本件自訴意旨以：被告甲○○與上訴人即自訴人乙○○相識，惟無甚交情。被告
    甲○○自民國（下同）九十年六月十三日起，至自訴人任職幹部之餐廳消費，被
    告甲○○聲稱其消費機會甚多，且付款無虞，要求自訴人允許其簽帳，自訴人不
    疑有他，遂允其簽帳，爾後被告甲○○即陸續前往餐廳消費，至同年八月九日止
    ，計消費十五次，金額為新台幣（下同）三十萬零二百元，並授權友人簽發本票
    十五張交付自訴人作為擔保。詎料自訴人欲向被告甲○○收款時，被告甲○○竟
    避不見面，所留地址亦人去樓空，可知被告自始即無付款之誠意，意圖白吃白喝
    之心態，至為明確。被告自始即無付款之意思，竟以付款無虞之虛偽謊言，使自
    訴人誤被告有付款能力而多次交付財物，觀諸被告於連續多次消費後即避不見面
    ，亦不主動出面向自訴人協商應如何清償，竟旋遷移他處，顯見被告投機狡黠，
    有吃霸王餐之心態，其行為應已構成刑法第三百三十九條第一項之詐欺取財罪，
    並應成立連續犯等語。
二、按犯罪被害人得提起自訴，刑事訴訟法第三百十九條第一項前段定有明文；而所
    謂之犯罪之被害人，係指因犯罪而直接被害之人而言，即其法益因他人之犯罪而
    直接受其侵害者而言。經查：依自訴狀所載，被告係至自訴人任職之餐廳白吃白
    喝；自訴人於本院調查時亦陳稱其任職之餐廳為設於台中市○○路三二二號一樓
    之「寶麗晶ＫＴＶ」，其並非該店之負責人，僅係員工等語。則被告至自訴人任
    職之「寶麗晶ＫＴＶ」白吃白喝，所直接侵害者係「寶麗晶ＫＴＶ」之法益，自
    訴人並非本件犯罪之直接被害人甚明。至自訴人在被告簽發用以支付消費款之本
    票上簽名為連帶保證人，因被告未能付款需負連帶保證人之責，致遭「寶麗晶Ｋ
    ＴＶ」扣薪一節，係基於其為連帶保證人之地位所為之給付義務，尚非因被告白
    吃白喝之行為而直接受害。自訴人並非本件犯罪之直接被害人，依法即不得提起
    本件自訴。原判決未就此程序事項先予審查，逕為實體之判決，自有未合。上訴
    意旨以被告有詐欺取財之行為，指摘原判決為被告無罪之諭知為不當，固無理由
    ，惟原判決既有上述可議之處，即屬無可維持，應由本院將原判決撤銷，並以自
    訴人不得提起自訴而提起，依法為不受理判決之諭知。
三、被告經合法傳喚無正當之理由不到庭，爰不待其陳述，逕行判決。
據上論結，應依刑事訴訟法第三百六十九條第一項前段、第三百六十四條、第三百七
十一條、第三百三十四條，判決如主文。
中      華      民      國      九十二  年      七      月      十      日
                                臺灣高等法院臺中分院刑事第四庭
                                      審判長法  官  洪  耀  宗
                          法  官  蕭  錦  鍾
                                            法  官  江  德  千
右正本證明與原本無異。
不得上訴。
                                            書記官  吳  麗  琴
中      華      民      國      九十二  年      七      月      十      日
                                                                        Ａ


司法院資訊處製作；財團法人民間司法改革基金會備份。
